【裁判字號】    95,簡上,605
【裁判日期】    951214
【裁判案由】    妨害自由
【裁判全文】
臺灣高雄地方法院刑事判決             95年度簡上字第605號
上  訴  人  台灣高雄地方法院檢察署檢察官
上  訴  人  己○○
即  被  告
選任辯護人  張榮作律師
上列上訴人因妨害自由案件，不服本院高雄簡易庭民國95年5 月
5 日95年度簡字第2231號第一審判決（聲請簡易判決處刑案號：
95年度偵字第6735號），提起上訴，本院管轄之第二審合議庭認
不得以簡易判決處刑，改依通常程序審理，自為第一審判決如下
：
    主    文
原判決撤銷。
己○○無罪。
    事實及理由
一、聲請簡易判決處刑意旨略以：被告與少年庚○○、丁○○、
    丙○○（3 人均另經台灣高雄少年法院以94年度少護更字第
    4 號裁定為訓誡處分）、乙○○因不滿同校（址設於高雄縣
    路竹鄉○○路452 號之樹人醫校）同學王○○散佈不實謠言
    ，竟萌教訓之意，於93年5 月28日中午12時許，被告與少年
    庚○○等4 人邀王○○至樹人醫校A 棟3 樓清潔室，共同基
    於傷害、妨害自由之意思聯絡，分別以手、腳圍毆王○○，
    致王○○受有背挫傷等傷害。期間，並推由少年庚○○、丙○○強行取下王○○之近視600 度眼鏡及行動電話，致使王
    ○○無法行使權利打電話求援。又王○○遭己○○等人毆打
    時，本欲逃離現場，被告與少年庚○○等人即拉扯王○○頭
    髮、衣服，以阻止王○○逃離該處，剝奪王○○行動自由，
    持續數分鐘之久，始揚長而去。因認被告涉犯刑法第304 條
    第1 項強制罪、同法第302 條第1 項剝奪他人行動自由罪云
    云。
二、程序方面：
  (一)按刑事訴訟制度之建立，旨在經由訴訟程式之遵守，以擔保
    國家刑罰權之正確行使，而達到實現實體正義之目的，故刑
    事訴訟法第379 條第5 款規定法院不受理訴訟係不當者，其
    判決當然違背法令。又刑事訴訟法為配合由職權主義調整為
    改良式當事人進行主義，乃採行起訴猶豫制度，於同法增訂
    第253 條之1 ，許由檢察官對於死刑、無期徒刑或最輕本刑
    3 年以上有期徒刑以外之罪之案件，得參酌刑法第57條所列
    事項及公共利益之維護，認為適當者，予以緩起訴處分，期
    間為1 年以上3 年以下，以觀察犯罪行為人有無施以刑法所
    定刑事處罰之必要，為介於起訴及微罪職權不起訴間之緩衝
    制度設計。其具體效力依同法第260 條規定，於緩起訴處分
    期滿未經撤銷者，非有同條第1 款或第2 款情形之一，不得
    對於同一案件再行起訴，即學理上所稱之實質確定力。足見
    在緩起訴期間內，尚無實質確定力可言。且依上揭第260 條
    第1 款規定，於不起訴處分確定或緩起訴處分期滿未經撤銷
    者，仍得以發現新事實、新證據為由，對於同一案件再行起
    訴。此所謂新事實、新證據，即指在原處分確定前，未經發
    現，屬於原處分採證認事所憑證據及所認事實範圍以外之新
    事實、新證據而言。是本於同一法理，在緩起訴期間內，其
    效力未定，倘發現新事實、新證據，而認已不宜緩起訴，又
    無同法第253 條之3 第1 項所列得撤銷緩起訴處分之事由者
    ，自得就同一案件逕行起訴，原緩起訴處分並因此失其效力
    。復因與同法第260 條所定應受實質確定力拘束情形不同，
    當無所謂起訴程式違背規定之可言，法院對此另行起訴之案
    件，自應予以受理、審判，並有同法第267 條所定關於起訴
    不可分原則之適用。（最高法院94年度台非字第215 號判決
    參照）。查被告己○○前因涉犯傷害罪嫌，經台灣高雄地方
    法院檢察署檢察官於民國94年4 月27日以94年度調偵字第20
    4 號為緩起訴處分在案，而本件被告所涉犯之妨害自由犯行
    ，並經該署檢察官於前開緩起訴處分中，以證據不足為由，
    併予諭知不另為不起訴處分在案，惟前開緩起訴處分須俟95
    年5 月21日始告確定一節，有卷附前開緩起訴處分書及原審
    電話記錄查詢表各1 份在卷可稽。是以，本件被告所涉妨害
    自由犯行雖經檢察官於前開緩起訴處分中併行為不起訴處分
    之諭知，惟該緩起訴處分期間既尚未屆滿，揆諸前述，本不
    發生實質確定力，而縱認該緩起訴處分中對本件妨害自由犯
    行所併行諭知之不起訴處分部分已告確定，然檢察官仍得以
    發現新事實、新證據為由，就同一案件逕行起訴。本件其他
    共犯即少年庚○○、丁○○、丙○○（原名徐苑玲）因涉犯
    傷害、妨害自由罪嫌，於94年5 月5 日經台灣高雄少年法院
    以94年度少護字第242 號裁定少年庚○○應予訓誡，並予以
    假日生活輔導；丁○○、丙○○應予訓誡之處分在案，嗣經
    告訴人即被害人王○○（75年10月20日生，被害時為未滿18
    歲之少年，真實姓名、年籍詳卷）提出抗告，而經台灣高等
    法院高雄分院於94年7 月6 日以94年度少抗字第25號裁定，
    認依證人辛○○、戊○○於高雄少年法院調查中之證述，告
    訴人有於遭毆打途中欲逃離現場而被拉住之情況，是少年庚○○、丁○○、丙○○與被告另涉犯以非法方法，剝奪他人
    行動自由或以強暴方法妨害他人行使權利之強制罪責為由，
    乃撤銷原裁定發回更審乙節，有上開2 份裁定書在卷可參，
    並經本院核閱該案卷宗無訛，而前開94年度調偵字第204 號
    案件之偵查程序中並未調閱上開台灣高雄少年法院之卷宗加
    以調查，致未及審酌證人辛○○、戊○○上開證述，及前開
    裁定書內容，此經本院調閱94年度調偵字第204 號偵查案卷
    查證明確，是本件檢察官以有新證據為由，就被告涉嫌妨害
    自由之部分重新聲請簡易判決處刑，揆諸前揭說明，其起訴
    程序自屬適法而為本院所應依法審理，合先敘明。
  (二)證據能力：
  1.人證方面：
  (1)按被告以外之人於審判外之言詞或書面陳述，除法律有規定
    者外，不得作為證據，刑事訴訟法第159 條固定有明文，惟
    被告以外之人於審判外之陳述，雖不符同法第159 條之1 至
    之4 規定，而經當事人於審判程序同意作為證據，法院審酌
    該言詞陳述或書面陳述作成時之情況，認為適當者，亦得為
    證據。又當事人、代理人或辯護人於法院調查證據時，知有
    第159 條第1 項不得為證據之情形，而未於言詞辯論終結前
    聲明異議者，視為有前項之同意，此亦據同法159 條之5 規
    定甚明。查證人王○○、庚○○、丁○○、乙○○、丙○○
    、辛○○、戊○○於警詢中之陳述，證人王○○所提出之「
    自白書」、「誤會化解實錄」，及其於偵查中未經具結所為
    之陳述，雖為被告以外之人於審判外之言詞，屬於傳聞證據
    ，惟被告及辯護人於本院審理中對於上開證據並未爭執其證
    據能力，並同意於本院審理中引為證據；本院審酌上開言詞
    及書面陳述作成時之證據取得過程並無瑕疵，且與待證事實
    具有關連性等情況，認為適當，應認依刑事訴訟法第159 條
    之5 第1 項之規定，得為證據，而有證據能力。
  (2)按被告以外之人於偵查中向檢察官所為陳述，除顯有不可信
    之情況者外，得為證據，同法第159 條之1 第2 項定有明文
    。證人丁○○、乙○○、丙○○、辛○○於偵查中之證詞，
    係在檢察官前所為之陳述，且經具結而以證人身分為證言，
    而檢察官乃代表國家偵查犯罪、實施公訴，依法有訊問被告
    、證人及鑑定人之權，證人、鑑定人且需依法具結，而實務
    上運作時，檢察官偵查中向被告以外之人所取得之陳述，原
    則上均能遵守法律規定，不致違法取供，可信度極高，本院
    審酌上述證人於檢察官偵查中所為之陳述，並無顯不可信之
    情形，依刑事訴訟法第159 條之1 第2 項規定，有證據能力
    。
  (3)按被告以外之人（包括證人、鑑定人、告訴人、被害人及共
    同被告等）於審判外向法官所為之陳述，得為證據，刑事訴
    訟法第159 條之1 第1 項定有明文。本件證人王○○、庚○○、丁○○、乙○○、丙○○、辛○○、戊○○於另案即台
    灣高雄少年法院93年度少調字第1364號、94年度少護更字第
    4 號案件中，及證人庚○○、丁○○、丙○○於台灣高等法
    院高雄分院94年度少抗字第25號案件中向該案承審法官所為
    之供述，在其等任意陳述之信用性無疑之情況下，其等證述
    依法均具有證據能力，合先敘明。
  2.物證方面：
  (1)卷附高雄縣政府警察局湖內分局刑事組扣押物品目錄表，雖
    屬被告以外之人於審判外之言詞或書面陳述，惟上開書面陳
    述經被告及辯護人於本院審理中同意作為證據，本院審酌該
    等文件或係承辦員警依其職務所製作之紀錄文書，並無非法
    取得之不適當情形，依刑事訴訟法第159 條之5 第1 項，自
    得作證據。
  (2)卷附告訴人王○○提出之高新醫院、國立成功大學醫學院附
    設醫院、大東醫院診斷證明書3 紙，係上開醫院因告訴人之
    請求始行製作、出具，並非於例常業務過程中必然、接續不
    斷製作之紀錄文書或證明文書，尚與刑事訴訟法第159 條之
    4 第2 款規定不合。惟觀諸前開診斷證明書之內容，係就告
    訴人之傷勢確經該院專業醫師診療、及該傷勢係何種傷害等
    節為證明，並經上開醫院院長及診斷醫師共同蓋章出具，顯
    係醫師基於其醫療專業，就告訴人之病情診療判斷後始行製
    作，且司法機關隨時可以調取醫師依醫師法第12條規定所製
    作，並由醫師執業之醫療機構依醫療法第70條規定保存之病
    歷與之相互核對，若有錯誤，甚易發現並糾正，是上開診斷
    證明書及領藥單據之可信度甚高，屬於可信之特別情況下製
    作之文書，依刑事訴訟法第15 9條之4 第3 款規定，應有證
    據能力。
  (3)卷附扣案鋁棍照片4 張及受傷照片2 張，而該照片係傳達照
    相當時現場情況，透過照片傳達的情形與現場真實情形，在
    內容上的一致性，透過機械的正確性來加以保障，換言之，
    照片並不存在人對現實情形的知覺、記憶所經常發生的表現
    錯誤，是認照片之性質係非供述證據，並無傳聞法則之適用
    ，且於此亦別無證據證明上開照片有經偽造變造之情形，自
    有證據能力。
三、實體方面：
  (一)按犯罪事實應依證據認定，無證據不得認定犯罪事實；不能
    證明被告犯罪者，應諭知無罪之判決，刑事訴訟法第154 條
    第2 項、第301 條第1 項分別定有明文。次按事實之認定，
    應憑證據，如未能發現相當證據，或證據不足以證明，自不
    能以推測或擬制之方法，為裁判基礎；且認定不利於被告之
    事實須依積極證據，苟積極證據不足為不利於被告事實之認
    定時，即應為有利於被告之認定；另認定犯罪事實所憑之證
    據，雖不以直接證據為限，間接證據亦包括在內，然而無論
    直接證據或間接證據，其為訴訟上之證明，須於通常一般之
    人均不致有所懷疑，而得確信其為真實之程度者，始得據為
    有罪之認定，倘其證明尚未達到此一程度，而有合理之懷疑
    存在而無從使事實審法院得有罪之確信時，即應由法院為諭
    知被告無罪之判決，亦有最高法院40年台上字第86號、30年
    台上字第816 號、76年台上字第4986號判例意旨足資參照。
    又共同正犯之所以應對其他共同正犯所實施之行為負其全部
    責任者，以就其行為有犯意之聯絡為限，若他犯所實施之行
    為，超越原計畫之範圍，而為其所難預見者，則僅應就其所
    知之程度，令負責任，未可概以共同正犯論，最高法院50年
    台上字第1060號著有判例要旨可參。
  (二)公訴人認被告涉有前揭犯行，係以：告訴人王○○指訴綦詳
    ，且告訴人遭被告及少年庚○○等人強取眼鏡、行動電話及
    告訴人欲逃離之際遭強拉剝奪行動自由乙節，復與少年丙○○及證人辛○○、戊○○在臺灣高雄少年法院審理中供述之
    情節大致相符，為其論斷之依據。惟訊據被告固坦承於上揭
    時間，有與少年庚○○、丙○○及告訴人一同至樹人醫校A
    棟3 樓清潔室，並徒手毆打告訴人之事實，惟堅決否認有何
    妨害自由犯行，辯稱：伊並未拿告訴人眼鏡，亦未拉告訴人
    頭髮或拉她衣服，告訴人在被毆打的過程中並未說要離開或
    有離開現場之動作，且伊打完告訴人後，即與證人辛○○、
    戊○○一起離開現場去吃午飯，後面發生之情況伊並不清楚
    ，伊並無妨害告訴人之行動自由等語。
  (三)經查：
  1.被告與證人庚○○、丁○○、丙○○、乙○○於93年5 月28
    日12時許，在樹人醫校A 棟3 樓清潔室內，分別以徒手或踹
    腳方式毆打告訴人，致其受有背挫傷、左大腿遠端及膝部外
    側輕微瘀傷（11×5 公分）、左小腿外側中段輕微挫瘀傷（
    4 ×4. 5公分）、右膝膕區輕挫瘀傷（7 ×4.5 公分）、左
    膝前內側輕微挫瘀傷（5 ×4.5 公分）、左上臂前側輕微挫
    瘀傷（1 公分）、右手背側輕微挫瘀傷（1 公分）等傷害乙
    節，業據被告於警詢、偵查及本院審理中供承在卷，核與證
    人庚○○、丁○○、丙○○、乙○○於警詢、偵查、臺灣高
    雄少年法院及本院審理中之證述相符，且有高新醫院93年6
    月2 日診斷證明書1 紙在卷可佐，又告訴人為被告及證人庚○○等人毆打時，先遭證人庚○○、丙○○分別取走眼鏡及
    手機乙節，此經告訴人於少年法院調查及本院審理中指述明
    確，並經證人庚○○、丙○○於少年法院調查、審理時供明
    ，及本院審理中證述在卷，是此部分事實均堪以認定。
  2.本件應審酌者，在於被告就少年庚○○、丙○○取走告訴人
    眼鏡及手機之行為，有無犯意之聯絡，及其與其餘少年共犯
    有無阻止告訴人離開現場行為之犯意聯絡與行為分擔：
  (1)證人丙○○於警詢及少年法院調查中一致供稱：是庚○○約
    伊去清潔室（警詢第25頁、高雄少年法院93年度少調字第13
    64號卷(一)第128 頁），並於本院審理中結證稱：是庚○○提
    出要打告訴人，渠等並未研究如何毆打，伊拿告訴人手機是
    怕摔壞，是打之前臨時想到的等語（本院95年10月26日下午
    2 時審理筆錄第15、16頁）；又證人丁○○於本院審理中證
    稱：當日是張家齊打電話邀伊至現場，當時並未說要如何打
    告訴人，被告並未邀伊前往，打架前被告亦未說要將告訴人
    眼鏡及手機拿掉，伊並未看到庚○○、丙○○如何拿告訴人
    眼鏡及手機，毆打過程中，渠等並未研究打完後不讓告訴人
    離開等語（本院95年10月26日下午3 時30分審理筆錄第2 頁
    ）；另證人乙○○於前開少年法院調查中證稱：當日有人打
    電話給丁○○，丁○○找伊一起去的（高雄少年法院93年度
    少調字第1364號卷(一)第126 頁）、於本院審理中證稱：當日
    係有1 個男生打電話給丁○○，叫伊與丁○○一起下去A 棟
    ，被告並未打電話邀伊，伊與丁○○去清潔室前，亦未研究
    如何毆打或分工如何拿手機，伊並未看到庚○○、丙○○如
    何拿告訴人眼鏡及手機等語（本院95年11月9 日審理筆錄第
    3 、4 頁）；再證人庚○○於警詢中供稱：係伊叫告訴人去
    清潔室，當時有伊、被告、丙○○一起去（警詢筆錄第12頁
    ）、於本院審理中證稱：當日係伊邀被告及丙○○到場，伊
    並不知道丁○○、乙○○是何人叫到現場，伊於毆打過程中
    取下告訴人眼鏡，係唯恐弄壞其眼鏡，伊不知道何人取走告
    訴人手機，毆打前渠等並未研究如何毆打而係臨時決定的，
    並非被告策劃毆打告訴人等語（本院95年11月9 日審理筆錄
    第9 、12、13頁），互核其中關於本案係庚○○帶頭邀約動
    手打人，且事前並未商議毆打細節及如何分工之情節一致。
    而證人庚○○、丙○○、丁○○、乙○○雖為本案之共犯，
    然渠等均業分別經台灣高雄少年法院裁定訓誡處分確定在案
    ，且均已與告訴人達成民事和解，有台灣高雄少年法院94年
    度少護字第4 號裁定書1 份及和解書2 份（94年度少護字第
    4 號卷第33頁、93年度少調字第1364號卷(一)第56頁）在卷可
    稽，故渠等與本件已無厲害關係，並無故為迴護偏頗被告之
    理，是渠等上開證述應堪以採信。則當日既非被告主動邀約
    證人庚○○、丙○○、丁○○、乙○○等人到場，而係證人
    庚○○主導邀約，並係臨時決定毆打告訴人，事前並無協議
    如何分工毆打，此亦符合一般校園圍毆案件多為臨時起意，
    年輕識淺之少年亦鮮少深思熟慮謀議如何分工之常情，且被
    告自無預見告訴人會持手機到場，且取下告訴人手機及眼鏡
    均係一短暫瞬間之行為，未下手之第三人未及阻止亦為常情
    ，自難認被告有與證人丙○○共謀或容認證人丙○○將告訴
    人手機搶走，及證人庚○○取下告訴人眼鏡，以阻止告訴人
    對外聯絡或不便離開之意思聯絡，佐以告訴人亦於本院審理
    中具結證稱：她們並沒有說要如何打伊…丙○○及庚○○是
    自己拿伊的手機及眼鏡，伊沒有聽到被告是否有命令她們等
    語（見本院95年10月26日下午2 時審理筆錄第7 頁），益證
    被告對證人庚○○、丙○○分別取走告訴人眼鏡及手機之行
    為，應無犯意之聯絡，亦無預見之可能，自難令被告對證人
    庚○○、丙○○上開超越原毆打範圍之犯意聯絡所自行實施
    之強制行為擔負共犯之責任。
  (2)次按，告訴人於事發未久後於警詢中提出自白書就本件案發
    過程乃略述以：93年5 月28日中午伊與林瑋玲在餐廳買飯，
    被告過來跟伊要丁○○電話，伊給被告電話後，被告接著要
    伊跟辛○○走到A 棟3 樓清潔室，伊當時心裡害怕極了，又
    不敢不去，接著徐苑玲（即丙○○）、庚○○也跟上來，等
    丁○○、乙○○到齊後，被告她們就質問伊寫紙條的事，伊
    心理想著，這明明就是又一次計畫好設計要打伊的伎倆，雖
    然想逃可是這次人數眾多根本沒有逃跑機會，伊行動已失去
    自由，心裡雖然極為害怕又想著也許被打幾下就沒事了，這
    時庚○○使眼色要大家動手，並把伊眼鏡扯下踢到地上，然
    後被告先動手從後面踹伊腳5 下，並重重打了4 下耳光，用
    力推擠伊身體3 下，庚○○跟著踹伊腳4 下，並用拳頭重擊
    伊背部6 下又用手掌打後腦3 下，接著換徐苑玲踹腳4 下，
    推擠3 次，並拉住伊髮尾往臉上重打2 下，丁○○說「你罵
    我，要不要承認」，接著打伊耳光1 次，然後被告、丙○○
    、庚○○接著一陣亂打，打到伊不支倒地為止…伊不斷往外
    看著走廊上的男生，期望他們會伸出援手，但並沒有任何人
    出手援救，當伊看到辛○○和戊○○時，心裡更感到一股莫
    名的恐懼，讓伊更不敢反抗。事情並沒有因伊被打倒在地就
    了結，丁○○過來拉伊起來，又把伊推坐在椅子上，被告問
    伊要不要承認…為平息她們怒氣，伊只好回答說伊沒話可說
    ，全盤承認，結果被告又拿起上次打伊的鋁棍打伊腿1 下，
    乙○○說不能用那個打，被告才改用手打伊臉1 次…被告、
    丙○○、庚○○又踹又打、拉扯伊頭髮不斷亂打…被告和辛○○先走，剩丙○○、庚○○、乙○○、丁○○。乙○○打
    伊1 巴掌就和丁○○離開，丙○○、庚○○接著走。被打途
    中，辛○○說要打就趕快打，不要停下來再打，不打就走，
    戊○○說不講，說什麼也沒用，不講打完就走等語，有自白
    書1 份附卷可參；另告訴人於本院審理中則具結證稱：要打
    的時候，被告就叫辛○○在外面把風，叫他看好，不要像第
    1 次一樣，讓伊跑掉…伊被打數分鐘後想逃跑，一直被她們
    （指被告等人）拉住並圍住毆打…毆打結束後丙○○、庚○○還留在清潔室內，丙○○還踹伊一腳，庚○○在旁邊看，
    當時其他人已經離開…被告在清潔室裡有持一根壞掉掃帚柄
    即長條鋁製棍子，但被乙○○阻止，說不能用棍子打…伊試
    圖要離開清潔室時，裡面5 個女生都有拉扯伊頭髮及衣服不
    讓伊離開…伊被打一個階段後，想往外跑，她們就把伊拉回
    去…伊在被毆打過程中就有一直要逃跑之動作，她們拉伊頭
    髮及衣服之目的就是要阻止伊逃跑…毆打完之後，被告跟辛○○先走，之後乙○○打伊一巴掌後跟丁○○一起離開，剩
    下丙○○、庚○○等語（本院95年10月26日下午2 時審理筆
    錄第5 至13頁），是告訴人就其於遭毆打過程中究有無曾經
    想逃跑而為被告等人拉回來，及被告有無叫辛○○把風乙情
    ，前後供述並不相符，且告訴人於本院審理中經詰問其前開
    證述何以與自白書所述不符乃答以有些事情伊記不清楚，自
    白書寫的才正確等語（同上筆錄第11頁），而告訴人雖嗣於
    審理中復行改稱：自白書所記載雖然想逃但又想被打幾下後
    ，應該就沒事那段是伊被打前心裡的想法，但伊被打過程中
    ，確實有要逃跑之動作等語（同上筆錄第12頁），然告訴人
    於警詢中提出之自白書，當時距案發日較近，記憶自較深刻
    ，可立即反應所知，不致因時隔日久而遺忘案情，且該自白
    書為被告所自書，於無人介入或經多次詢問而有影響記憶之
    虞之情況下，其所為之載述自應較為真實詳細，參以證人庚○○、丙○○、丁○○、乙○○於警詢、少年法院調查時及
    本院審理中一致供稱當時並未有人有拉住告訴人，阻止告訴
    人離開現場之舉，證人庚○○、丙○○、乙○○於少年法院
    調查中並供述並不知道證人辛○○、戊○○有把風之情，證
    人辛○○、戊○○亦於審理中一再否認有何把風之行為，而
    本件除告訴人前開不一致之指述外，別無其他積極證據可證
    被告於案發當時有叫證人辛○○、戊○○把風之情，依罪證
    有疑利於被告之原則，此部分自無法不利於被告之認定。另
    證人辛○○固於少年法院調查中供稱當時告訴人有要出清潔
    室，好像有被拉住，但伊並不知道是誰拉住她等語（94年度
    少調字第1364號卷(一)第131 頁），惟證人辛○○嗣於本院審
    理中對告訴人係何時被拉住乙節，乃答以並不清楚（本院95
    年10月26日下午2 時40分審判筆錄第2 頁）；證人戊○○於
    警詢中供稱伊不知道告訴人有無要離開清潔室，也不知道她
    有無被任何人攔住不准離開等語（警卷第33頁），於少年法
    院調查中供稱：伊有看到衝突時告訴人想要跑出來，有個在
    裡面打人的女生拉住她…告訴人有被以腳踹而蹲下來，且告
    訴人想跑被拉住（93年度少調字第1364號卷(一)第131 、132
    頁），嗣於本院審理中結證稱：伊看到5 個人打告訴人，有
    人拿鞋子，有人拿棍子，不清楚是否有人徒手打人…伊在少
    年法院調查中所述是第二次的時候的事，所謂一、二次都是
    當天的事，第一個段落是伊去的時候她們就打了，後來告訴
    人就要出來，有人又把告訴人拉進去再打，再繼續打就是第
    二個段落…伊上開於少年法院所言告訴人想跑被拉住是第一
    個階段被打完之後，告訴人蹲在地上，想跑被拉住…當時告
    訴人已經要走出去，又被拉回去繼續打，伊只知道她有被拉
    ，至於拉哪個部位，伊不記得等語（本院95年10月26日下午
    2 時40分審判筆錄第2 頁第7 、8 頁），證人戊○○前後供
    述亦不一致。且以證人戊○○證述告訴人係於第一階段被打
    完，蹲在地上，想跑被拉住等語，對照告訴人前開自白書所
    載：被告、丙○○、庚○○接著一陣亂打，打到伊不支倒地
    為止…事情並沒有因伊被打倒在地就了結，丁○○過來拉伊
    起來，又把伊推坐在椅子上，再開始打之載述，證人戊○○
    所指第二階段告訴人蹲在地上，想跑被拉住乙節，堪認與告
    訴人自白書所載其倒地後，丁○○將之拉起推坐椅子上之情
    形為同一事實，佐以告訴人自白書所載述這次人數眾多根本
    沒有逃跑的機會…當伊看到辛○○和戊○○時，心裡更感到
    一股莫名的恐懼，讓伊更不敢反抗等語，及告訴人於本院審
    理中供稱當日被告問是否同意被打，伊有點頭等語（同上筆
    錄第7 頁），則告訴人當時應係懼於被告與證人庚○○等人
    數眾多，外面旁觀者復為被告之友人，乃不敢反抗而任令被
    告等人毆打以求減輕自己所受之傷害乙節應堪認定，故於該
    種情況下，衡情告訴人應不敢有逃跑之舉動，以免再激怒被
    告等人延長毆打之時間，是被告所辯告訴人並無離開現場之
    動作乙言應堪採信，而縱丁○○當時有將告訴人自地上拉起
    推坐椅子上之行為，此與告訴人所指述其欲逃離現場而遭拉
    回之妨害自由行為亦屬有間，尚難等同視之，況當日係證人
    庚○○邀約被告等人毆打告訴人，事先並未協議如何分工乙
    節已如前述，則證人丁○○當時將告訴人自地上拉起推坐椅
    子之舉顯亦非被告所得預見。至被告與證人庚○○等於毆打
    告訴人期間，縱有拉扯告訴人頭髮、衣服之行為，此為一般
    女性毆打間常有之拉扯動作，亦非屬剝奪告訴人行動自由之
    行為，而無成立妨害自由罪之餘地。
  3.綜上所述，被告於上揭時日固與證人庚○○、丙○○、丁○○、乙○○有共同毆打告訴人之傷害行為，然當日係證人庚○○邀約，渠等事先並無協議如何分工毆打，難認被告對證
    人庚○○、丙○○搶取告訴人眼鏡及手機之強制行為有預見
    之可能而有犯意之聯絡，而於此亦無積極證據足證被告有叫
    證人辛○○、戊○○把風以阻止告訴人離開現場，或被告有
    何拉住告訴人阻止其離開現場之妨害自由行為，公訴人所指
    被告之犯行自屬不能證明，原審未察，遽以論罪科刑，尚有
    未恰，被告及其選任辯護人上訴指摘原判決不當，為有理由
    ，檢察官上訴指稱被告居於主導地位，犯後並無悔意，且未
    與告訴人和解，請求加重量刑云云則屬無據，而應由本院撤
    銷改判，另為被告無罪之諭知。至被告另涉犯傷害告訴人部
    分，依告訴人於本院審理中之供述，被告與證人庚○○等係
    一邊打一邊拉她，渠等拉頭髮及衣服之目的就是要阻止其逃
    跑並繼續毆打等語，是本件若成立犯罪固與傷害部分容有牽
    連犯之裁判上一罪關係，惟因被告涉嫌妨害自由部分業經本
    院為無罪判決之諭知已如前述，則被告所涉犯傷害之部分即
    與本件並無裁判上一罪關係，非本院所得審究，而應由檢察
    官另行偵辦處理，併此敘明。
四、末按，法院得為簡易判決處刑者，以所科之刑係宣告緩刑、
    得易科罰金之有期徒刑及拘役或罰金為限；於檢察官聲請以
    簡易判決處刑之案件，經法院認應為無罪判決之諭知者，應
    適用通常程序審判之，刑事訴訟法第449 條第3 項、第451
    條之1 第4 項但書第3 款、第452 條分別規定甚明。又地方
    法院簡易庭對被告為簡易判決處刑後，經提起上訴，而地方
    法院合議庭認應為無罪判決之諭知者，依同法第455 條之1
    第3 項準用第369 條第2 項之規定意旨，應由該地方法院合
    議庭撤銷簡易庭之判決，改依第一審通常程序審判，其所為
    判決，應屬於第一審判決，檢察官仍得依通常上訴程序上訴
    於管轄第二審之高等法院（最高法院91年度台非字第21號判
    決參照）。本件聲請簡易判決處刑意旨，經本院審理後既認
    應為被告無罪之諭知，依上開說明，除撤銷原判決外，並應
    逕行改依通常程序審理，自為第一審判決，檢察官如有不服
    ，仍得於法定上訴期間內，向管轄之第二審法院提起上訴，
    附此敘明。
據上論斷，應依刑事訴訟法第452 條、第455 條之1 第1 項、第
3 項、第369 條第1 項前段、第364 條、第301 條第1 項，判決
如主文。
本案經檢察官甲○○到庭執行職務。
中    華    民    國    95    年    12    月    14    日
                  刑事第十六庭審判長  法  官  黃惠玲
                                      法  官  蔣志宗
                                      法  官  郭宜芳
以上正本證明與原本無異。
如不服本判決，應於收受送達後10日內向本院提出上訴書狀。
中    華    民    國    95    年    12    月    14    日
                                      書記官  陳素徵


司法院資訊處製作；財團法人民間司法改革基金會備份。
